臺灣高雄地方法院民事判決
110年度訴字第1215號
原      告  洪金添  
訴訟代理人  李玉雯律師
            王心甫律師
            李俊賢律師
上  一  人
複  代理人  劉怡廷律師
被      告  歐正元  

            胡秀琴  

上列當事人間請求損害賠償事件，本院於民國111 年5 月18日言
詞辯論終結，判決如下：
    主      文
被告丙○○、甲○○應連帶給付原告新臺幣參拾伍萬元，及自民
國一百一十一年四月八日起至清償日止，按週年利率百分之五計
算之利息。
原告其餘之訴駁回。
訴訟費用由被告丙○○、甲○○連帶負擔百分之四十四，餘由原
告負擔。
本判決第一項得假執行。但被告丙○○、甲○○以新臺幣參拾伍
萬元為原告預供擔保，得免為假執行。
原告其餘假執行之聲請駁回。
    事實及理由
壹、程序部分
一、按訴狀送達後，原告不得將原訴變更或追加他訴，但請求之
    基礎事實同一者者，不在此限，民事訴訟法第255 條第1 項
    第2 款定有明文。又所謂請求之基礎事實同一，係指變更或
    追加之訴與原訴之原因事實，有其社會事實上之共通性及關
    聯性，而就原請求所主張之事實及證據資料，於變更或追加
    之訴得加以利用，且無害於他造當事人程序權之保障，俾符
    訴訟經濟。查本件原告起訴時聲明第一項為：被告丙○○應
    給付原告新臺幣（下同）80萬元，及自起訴狀繕本送達翌日
    起至清償日止，按週年利率5 ％計算之利息；後於民國111 
    年2 月25日提出民事追加暨變更聲明狀及於同年3 月1 日言
    詞辯論期日追加被告甲○○及追加民法第185 條第1 項為請
    求權基礎，並變更訴之聲明第一項為：被告應連帶給付原告
    80萬元，並自起訴狀繕本送達甲○○之翌日起至清償日止，
    按週年利率5 ％計算之利息（見本院訴字卷第85至86、89至9
    0頁）。而原告所為上開訴之追加，與原訴之原因事實有其
    社會事實上之共通性及關聯性，就原請求所主張之事實及證
    據資料亦得於追加之訴加以利用，且丙○○對原告上開訴之
    追加、擴張訴之聲明表示無意見（見本院訴字卷第86頁），
    揆諸前揭規定，應予准許。
二、甲○○經合法通知，無正當理由而未於111 年5 月18日言詞
    辯論期日到場，核無民事訴訟法第386 條所列各款情形，爰
    依原告之聲請，由其一造辯論而為判決，合先敘明。
貳、實體部分　　
一、原告主張：
  ㈠原告與甲○○於87年1 月11日結婚（同年月14日登記）迄今
　　，而丙○○因與訴外人甲○○之母即胡楊美枝打牌，進而結
    識甲○○後，竟與甲○○暗通款曲，私自在外租屋並由胡秀
    琴將使用過之床包攜至該租屋處使用，且甲○○幾乎於每星
    期一至星期五下午4 時30分許下班後駕駛車牌號碼000-0000
  &0000; 號、TOYOTA廠牌之自用小客車（下稱甲車），與丙○○
    駕駛
    車牌號碼000-0000號、Benz廠牌之自用小客車（下稱乙車）
    會合，甲○○停放甲車後由丙○○搭載幽會，迄至晚間9 時
    許始返回會合地點再各自駕車返家；嗣遭訴外人即甲○○之
    胞妹乙○○察覺，並於109 年8 月25日下午5 時5 分許，在
    址設高雄市前鎮區之高雄區漁會漁業大樓前，見甲○○將甲
    車停妥後改乘坐丙○○駕駛之乙車離去，復於翌日晚間8 時
    40分許，在前開地點見甲○○乘坐於丙○○駕駛之乙車副駕
    駛座，親密依偎在丙○○右側臂膀，經乙○○質問後，胡秀
    琴、丙○○對於其2 人外遇乙事坦承不諱，原告另於109 年
    10月間質問甲○○時，甲○○亦默認且繼績與丙○○不當往
    來；又原告於109 年11月4 日晚間7 時許，騎乘機車跟隨胡
    秀琴駕駛之甲車至高雄市立圖書館總館前，見甲○○停車後
    即坐上丙○○駕駛之乙車副駕駛座，即憤而停在乙車前方，
    甲○○心虛下車並令丙○○駛離現場，足見丙○○與甲○○
    間確實有不正當之往來；再於109 年12月19日晚間11時許，
    丙○○撥打10多通電話予胡楊美枝，胡楊美枝因氣惱丙○○
    所為而未接聽，丙○○竟於翌日再致電胡楊美枝，更恐嚇胡
    楊美枝「不許乙○○干涉其與甲○○交往事，否則，會找人
    對付乙○○及乙○○家人」云云，顯見丙○○不僅侵害原告
    之配偶權，更以電話騷擾年邁之胡楊美枝、恐嚇乙○○，實
    屬惡劣。
  ㈡核丙○○與甲○○間不正常往來之行為，已踰越一般男女交
    往分際，非社會一般通念所能容忍之範圍，侵害配偶所享有
    普通友誼以外情感交往之獨占權益之程度，實已共同侵害原
    告之配偶權且情節重大，致原告身心受有重大痛苦，原告自
    得請求被告2 人連帶賠償其非財產上之損害。為此，爰依民
    法第184 條第1 項前段、後段、第185 條第1 項、第195 條
    第3 項準用第1 項規定提起本件訴訟等語。並聲明：⒈被告
    應連帶給付原告80萬元，並自起訴狀繕本送達甲○○之翌日
    起至清償日止，按週年利率5 ％計算之利息；⒉願供擔保，請
    准宣告假執行。
二、丙○○則以：否認原告主張，伊不清楚甲○○講了什麼内容
　　，亦無向胡楊美枝坦承伊有與甲○○交往，伊雖知悉甲○○
    已婚，且曾與甲○○單獨出去吃飯，甲○○也曾去過伊公司
    所承租之房子及辦公室，但伊與甲○○無婚外情或不正當之
    往來關係，更無與甲○○接吻等語資為抗辯。並聲明：原告
    之訴駁回。
三、甲○○經合法通知，無正當理由而未於言詞辯論期日到場，
    亦未提出書狀作任何聲明或陳述。
四、本院得心證之理由：
　　原告主張甲○○與丙○○有逾越一般男女交往分際，非社會
    一般通念所能容忍之範圍，侵害其基於配偶關係之身分法益
    且情節重大，造成原告重大精神痛苦，爰依民法第184 條第
    1 項、第185 條第1 項、第195 條第1 項及第3 項等規定，
    請求被告2 人應連帶負侵權行為損害賠償責任等語，惟為歐
    正元所否認並以前詞置辯，甲○○則未有任何聲明或陳述，
　　則本件爭點厥在於：㈠被告2 人有無不法侵害原告基於配偶
    關係所生之身分法益且情節重大（即被告2 人有無逾越一般
    男女正常社交之交往行為）？㈡原告請求被告2 人連帶賠償
    精神慰撫金，有無理由？如有理由，數額以若干為適當？茲
    分別析述如下：
　㈠被告2 人有無不法侵害原告基於配偶關係所生之身分法益且
    情節重大（即被告2 人有無逾越一般男女正常社交之交往行
    為）？
　⒈按因故意或過失，不法侵害他人之權利者，負損害賠償責任
　　；故意以背於善良風俗之方法，加損害於他人者亦同；數人
    共同不法侵害他人之權利者，連帶負損害賠償責任；不法侵
    害他人之身體、健康、名譽、自由、信用、隱私、貞操，或
    不法侵害其他人格法益而情節重大者，被害人雖非財產上之
    損害，亦得請求賠償相當之金額；前2 項規定，於不法侵害
    他人基於父、母、子、女或配偶關係之身分法益而情節重大
    者，準用之，民法第184 條第1 項、第185 條第1 項前段、
    第195 條第1 項前段及第3 項分別定有明文。又婚姻係以夫
    妻之共同生活為目的，配偶應互相協力保持其共同生活之圓
    滿安全及幸福，而夫妻互守誠實，係為確保其共同生活之圓
    滿安全及幸福之必要條件，故應解為配偶因婚姻契約而互負
    誠實之義務，配偶之一方行為不誠實，破壞共同生活之圓滿
    安全及幸福者，即為違反因婚姻契約之義務而侵害他方之權
    利（最高法院55年台上字第2053號裁判意旨參照）。是侵害
    配偶權之行為，並不以通姦行為為限，倘夫妻任一方與他人
    間存有逾越結交普通朋友等一般社交行為之不正常往來，其
    行為已逾社會一般通念所能容忍之範圍，已達破壞婚姻共同
    生活之圓滿安全及幸福之程度，即足當之，倘其情節重大，
　　受害配偶自得依前揭規定，請求非財產上之損害賠償。
　⒉經查，原告與甲○○於87年1 月11日結婚（同年月14日登記
　　），有戶籍謄本存卷可查（見本院審訴卷第19頁），是胡秀
    琴為有配偶之人，且丙○○亦自承知悉甲○○已婚等語在卷
    （見本院訴字卷第74頁）；又其2 人有一同駕車外出、牽手
    、親吻、一起出入某大樓及交往等逾越普通朋友一般社交分
    際之行為，業經證人乙○○到庭證稱：我約於108 年某天下
    班時跟著甲○○駕駛之車輛到前鎮區靠近漁港那邊，看到胡
    秀琴下車後坐上丙○○駕駛之車輛，他們兩人就一起出去，
    到晚上大概8 點一起回來，我等到他們的車停下後走到他們
    車子前面，看到他們有一些很親密的動作，女生親男生，之
    後他們看到我下車後，我問甲○○知道自己在幹嘛嗎，他們
    兩人當面跟我承認有婚外情，且他們在小港區光耀街那邊有
    租房子，可能係藉由下班後之時間去他們的租屋處，我某次
    有跟他們的車到那邊，看到他們兩人一起下車上樓，且胡秀
    琴後來有搬出去一個月，他們兩人就陸陸續續同居約一個月
    ，甲○○搬回來後沒多久有出去約2 、3 個月也都住在小港
    那邊，除此之外，我還看過丙○○、甲○○兩人牽手等語（
    見本院訴字卷第70至73頁）；復觀之原告所提出109 年8 月
    25日錄音檔案及譯文（見本院訴字卷第31至61頁；丙○○未
    爭執形式上真正，且稱此譯文為其與甲○○、乙○○之對話
    ，見本院訴字卷第74頁），內容提及「甲○○：我已經把我
    二三十年的青春浪費在他身上，我現在要選擇跟誰在一起」
    、「甲○○：我真的回不去了，真的回不去了，不管小孩怎
    麼想」、「丙○○：對拉，因為有時候感情也不是說有時候
    也沒辦法那個」、「丙○○：所以也不是我們能控制的了」
    、「丙○○：如我當然一定要對她負責阿，不是嗎？」、「
    甲○○：全部的人都不能接受，我們可以理解，我們兩個共
    同討論的…現在不用再討論對或錯，現在再說對或錯都沒有
    效的，你知道嗎？」、「甲○○：…我和他我們兩個共通點
    就算今天他不要離婚，但是他不是阿，這個問題從一開始我
    們要在一起我們就說好了」、「乙○○：…今天妳會站在這
    邊…是因為妳老公對妳的信任，他沒有懷疑過妳，不然妳覺
    得妳有辦法跟他在車裡這樣抱來抱去嗎？」、「甲○○：你
    給我一兩天我想一下，我會給你答案，但是我的答案你也不
    再強迫我了，我會想很遠，你給我時間去考慮好嗎？你跟我
    說你現在跟我說的結果就是叫我不要再跟他在一起了，是這
    樣嗎？你要的結果是現在我跟你說好我們不要在一起？」、
    「甲○○：你要跟我說的意思就是你現在要的決定就是現在
    跟他切一切就這樣。我真的做不到」等語，足見證人乙○○
    上開證述應可憑採，丙○○、甲○○確有坦承其2 人當時正
    在交往乙事。此外，經本院勘驗原告於111 年5 月13日提出
    之影片光碟（見本院訴字卷第111 至113 頁），可知甲○○
    、丙○○確有下列行為：⑴甲○○駕駛甲車到某處停車後，
    下車坐上丙○○駕駛之乙車再一同離去；⑵一同外出；⑶牽手一
    起走至健身工廠同盟廠內；⑷一同至小吃店吃飯，甲○○並在
    離去之際摸丙○○腰間，之後一同駕駛乙車離去；⑸牽手自某
    大樓走出，或從外面一起走回大樓內；⑹甲○○在車上餵丙○○
    吃東西；⑺牽手一起行走，並由丙○○拿陽傘
　　；⑻一起排隊買東西時，甲○○將手放到丙○○肩膀上等，此有
    本院勘驗筆錄附卷可稽（見本院訴字卷第159 至163 頁
　　；丙○○自承勘驗影像中之男、女確為其與甲○○，見本院訴字
    卷第166 頁）。從而，由以上證據比對可知，被告2 人確有
    牽手、親吻、一起出入及交往等行為無疑，依社會一般通念
    及觀感，實可認定被告2 人之往來顯已逾越普通朋友一般社
    交行為之分際，業已影響原告、甲○○間忠誠、互信之基礎，
    對婚姻之本質加以干擾、侵害，非當今社會倫理觀念及禮俗
    所能容忍之範圍，並因此破壞原告與甲○○間婚姻共同生活之
    圓滿、安全及幸福，是被告2 人上開行為係對原告基於配偶
    之身分法益造成侵害且屬情節重大，原告主張其受有相當打
    擊並致其受有精神上痛苦，核與常情相符，原告據此請求被
    告2 人連帶賠償其所受非財產上之損害，洵屬有據
　　。
　⒊至丙○○雖以前詞置辯，惟由前揭原告所提出被告2 人與胡
    淑卿之對話內容暨光碟勘驗筆錄，即可知悉被告2 人確有坦
    承交往乙事，亦有一同外出、牽手甚至走回大樓處等行為，
    核與社會通念下異性朋友之交往分際相異，足徵丙○○所辯
    與常情相悖，委無足採。
　㈡原告請求被告2 人連帶賠償精神慰撫金，有無理由？如有理
    由，數額以若干為適當？　
　　按慰藉金之賠償須以人格權遭遇侵害，使精神上受有痛苦為
    必要，其核給之標準固與財產上損害之計算不同，然非不可
    斟酌雙方身分資力與加害程度，及其他各種情形核定相當之
    數額。經查，被告2 人確有共同侵害原告基於配偶之身分法
    益且情節重大，原告自得請求被告2 人連帶賠償其所受非財
    產上之損害，業如前認定，本院審酌兩造之學歷、職業、收
    入及107 至109 年之財產所得資料（見本院訴字卷第166 頁
　　及卷末彌封袋內之稅務電子閘門財產所得調件明細表暨胡秀
    琴之個人戶籍資料查詢結果；以上為保護當事人個人資料，
    故不於判決內揭露，惟均已於言詞辯論時提示或告以要旨）
    ，並考量被告2 人上開行為之情節，復斟酌原告因此所遭受
    精神上痛苦之程度等情狀，認原告請求精神慰撫金之數額以
    35萬元為適當，逾此數額之請求，即難准許。
五、綜上所述，原告依民法第184 條第1 項、第185 條第1 項前
    段、第195 條第1 項及第3 項規定，請求被告2 人連帶給付
    35萬元，及自起訴狀繕本送達甲○○之翌日即111 年4 月8
　　日（起訴狀繕本係於111 年3 月28日寄存送達甲○○住所，
    此可見本院訴字卷第95頁送達證書，是送達應於111 年4 月
    7 日生效，翌日即為111 年4 月8 日）起至清償日止，按週
    年利率5 ％計算之利息，為有理由，應予准許，逾此範圍之
    請求，為無理由，不應准許，應予駁回。又本判決第1 項所
    命被告2 人連帶給付之金額未逾50萬元，依民事訴訟法第38
    9 條第1 項第5 款規定，應依職權宣告假執行，而此部分雖
    經原告陳明願供擔保請准宣告假執行，惟其聲請不過促請法
    院職權發動，故就原告勝訴部分即無再由原告聲請供擔保宣
    告假執行之必要；另依職權宣告被告2 人預供擔保後亦得免
    為假執行。至原告敗訴部分，其假執行之聲請因訴之駁回而
    失所附麗，應併予駁回。
六、本件事證已臻明確，兩造其餘攻擊防禦方法，經本院審酌後
    認均不足以影響判決之結果，爰不另贅論，附此敘明。
七、末按各當事人一部勝訴、一部敗訴者，其訴訟費用，由法院
    酌量情形，命兩造以比例分擔或命一造負擔，或命兩造各自
    負擔其支出之訴訟費用；共同訴訟人因連帶或不可分之債敗
    訴者，應連帶負擔訴訟費用，民事訴訟法第79條、第85條第
    2 項分別定有明文。經核原告之請求一部有理由、一部無理
    由，本院審酌原告起訴請求之金額與其經駁回部分金額之比
    例及利害關係，認訴訟費用由被告2 人連帶負擔百分之44 
    ，其餘訴訟費用由原告負擔為適當，爰確定訴訟費用之負擔
    如主文第3 項所示。
八、據上論結，本件原告之訴一部為有理由、一部為無理由，依
    民事訴訟法第79條、第85條第2 項、第389 條第1 項第5 款
    、第392 條第2 項，判決如主文。
中　　華　　民　　國　　111 　年　　5 　　月　　31　　日
                   民事第四庭   法  官  王宗羿
以上正本係照原本作成。
如對本判決上訴，須於判決送達後20日內向本院提出上訴狀。如
委任律師提起上訴者，應一併繳納上訴審裁判費。
中　　華　　民　　國　　111 　年　　5 　　月　　31　　日
                                書記官  陳仙宜